【裁判字號】    89,簡,443
【裁判日期】    900716
【裁判案由】    綜合所得稅
【裁判全文】
臺北高等行政法院簡易判決                       八十九年度簡字第四四三號
    原      告  甲○○  八十三.
    訴訟代理人  乙○○
    被      告  財政部台灣省北區國稅局
    代  表  人  林吉昌（局長）
右當事人間因綜合所得稅事件，原告不服行政院中華民國八十九年六月三十日台八十
九訴字第一九三五四號再訴願決定，提起行政訴訟。本院判決如左：
    主      文
原告之訴駁回。
訴訟費用由原告負擔。
    事      實
緣原告民國（下同）八十三年度綜合所得稅結算申報，經被告（原告將被告之代表人
誤植為張盛和）核定綜合所得總額為新台幣（以下同）五八九、七二三元，淨額為二
一八、七二三元，應補稅額為一一、九七七元。原告不服，主張其中取自亞洲信託投
資股份有限公司（以下簡稱亞洲信託公司）及中聯信託投資股份有限公司（以下簡稱
中聯信託公司）之利息所得二六○、一五三元及一八二、四八九元，應扣除其向上述
二家公司之存單質借利息後，計算利息所得；另其投資於燁興企業股份有限公司（以
下簡稱燁興公司）、嘉新麵粉股份有限公司（以下簡稱嘉興公司）及萬有紙業股份有
限公司（以下簡稱萬有公司）應適用促進產業升級條例之投資抵減規定，予以抵減應
納稅額一一、九七七元等語，申請復查結果，被告以八十八年四月二十二日北區國稅
法第00000000號復查決定書，未准變更；原告不服，向財政部提起訴願，該
部以八十八年十二月二十二日台財訴第0000000000號決定駁回，遞向行政
院提起再訴願，亦遭八十九年六月三十日台八十九訴字第一九三五四號決定駁回，遂
提起本件行政訴訟。茲摘敘兩造訴辯意旨如次：
一原告起訴意旨略謂：
  (一)原告於八十三年間曾以信託資金存入亞洲信託公司與中聯信託公司，嗣原告急需
    用款，依前開二公司之信託資金存款規則，以原存款憑證設定質權，借回原存款
    金額九成以內之資金，並由原告按月繳回原存款所生之部分利息，故原告實際利
    息所得，應為原存款利息減除因借回原部分存款而繳回之質借利息後之餘額，方
    符量能課稅原則。原告於該筆存款未中途解約或滿期繳清以前，所有中途借回之
    資金，均係當初存入之現金，依存款規則均規範為同一筆交易，此乃金融業之慣
    例。再訴願決定稱原告以原存單借回原存款而繳回部分利息係屬另一交易行為，
    顯係認知錯誤。
  (二)原告八十三年度列報持有燁興公司、嘉新麵粉公司、萬有公司等股份，均依法繼
    續持有兩年以上，依促進產業升級條例規定，得抵減該年度應納稅額一一、九七
    七元，原告所有投資證明文件均於申報時檢具齊全，由受理機構簽收完妥，被告
    辯稱原告未提示相關證明文件供核，顯係被告作業疏失所致，請求判決撤銷原處
    分。
二被告答辯意旨略謂：
  (一)利息所得部分：
  1.按「個人之綜合所得總額以其全年左列各類所得合併計算之：第一類‧‧‧第四
    類：利息所得：凡公債、公司債、金融債券、各種短期票券、存款及其他貸出款
    項利息之所得。」為所得稅法第十四條第一項第四類所明定。
  2.本件原告八十三年度取自亞洲信託公司及中聯信託公司利息所得二六○、一五三
    元及一八二、四八九元，有扣繳憑單影本附卷可稽，原核定據以歸課原告當年度
    綜合所得稅，依前揭法條規定，並無違誤。至原告主張其雖以信託基金存入上述
    兩家信託公司，惟先後以存單為擔保品，設定質權，向該二公司借取原存款金額
    九成內之借款，均已按月支付借款利息，故存單之存款利息應先扣除借款利息，
    以其淨額為核課之依據云云，查稅法僅就申報購屋借款利息扣除額時，應先減除
    其儲蓄投資特別扣除額後淨額始得申報，並無利息所得應扣除向金融機構借款之
    利息支出，以其淨額歸課綜合所得稅之規定，是原告主張於法無據。
  (二)投資抵減稅額部分：
  1.按「為鼓勵重要科技事業、重要投資事業及創業投資事業之創立或擴充，依左列
    規定認股或應募記名股票持有時間達二年以上者，得以其取得該股票之價款百分
    之二十限度內，抵減當年度應納營利事業所得稅額或綜合所得稅額；當年度不足
    抵減時，得在以後四年度內抵減之；其投資於創業投資事業者之抵減金額，以不
    超過該事業實際投資科技事業金額占該事業實收資本額比例之金額為限：一個人
    或創業投資事業以外之營利事業，原始認股或應募政府指定之重要科技事業及重
    要投資計畫，其因創立或擴充而發行之記名股票。二個人或營利事業原始認股或
    應募創業投資事業因創立或擴充而發行之記名股票。前項投資抵減，其每一年度
    得抵減總額，以不超過該個人或事業當年度應納綜合所得稅額或營利事業所得稅
    額百分之五十為限。但最後年度抵減金額，不在此限。第一項重要科技事業、重
    要投資事業及創業投資事業之適用範圍，由行政院定之，並每二年檢討一次。」
    「適用本條例第八條之重要科技事業、重要投資事業及創業投資事業，經中央目
    的事業主管機關核定後，應向事業所在地之稅捐稽徵機關申請准予核發投資抵減
    稅額證明書。前項事業於發行記名股票之第三年度，對於原始認股或應募股東繼
    續持有記名股票二年以上者，應發給投資抵減稅額證明書。股東於申辦稅捐抵減
    之年度，辦理所得稅申報時，應檢附前項證明書向管轄稽徵機關辦理稅捐抵減。
    」分別為行為時促進產業升級條例第八條、同條例施行細則第十八條第一項、第
    二項及第三項所規定。
  2.本件原告主張已於八十二年檢附相關證明文件等語，經查該年度原告系由陳雅莉
    扶養，原核定向被告所屬台北縣分局查核，原告並無檢附相關證明文件，且被告
    亦於八十七年十二月二十三日以北區國稅法第八七○五九○五二號函，請原告提
    供系爭燁興公司、嘉新公司及萬有公司等三家之投資抵減額證明書供核，並取得
    原告回執附卷可稽，原告既未依限提示相關資料供核，依前揭法條規定，原核定
    並無不合。
 3.綜上論述，原處分及所為復查、訴願並無違誤，請求判決駁回原告之訴。
三本院依職權向被告函查其所屬台北縣分局、台北分局新莊稽徵所於受理原告之女陳
  雅莉八十二年度及原告八十三年度綜合所得稅結算申報時，渠是否檢附燁興公司、
  嘉新公司及萬有公司發給之投資抵減證明書主張抵減稅捐。
    理      由
一關於利息所得部分：
  「按凡公債、公司債、金融債券各種短期票券、存款及其他貸出款項利息之所得為
  利息所得，應課徵個人綜合所得稅。」為行為時所得稅法第十四條第一項第四類所
  明定。本件原告八十三年度取自亞洲信託公司及中聯信託公司利息所得二六○、一
  五三元及一八二、四八九元，有扣繳憑單影本附原處分卷可稽，原告以之申報為當
  年度所得，並經被告從其申報核定。嗣原告以其雖以信託資金存入上述兩家信託公
  司，惟先後以存單設定質權，借取原存款金額九成內之借款，並按月支付借款利息
  ，故其存單之存款利息應先扣除借款利息，以其淨額核課等語，申經復查決定，以
  個人綜合所得總額不得扣除利息費用，所稱於法無據，乃未准變更。原告訴經財政
  部訴願決定，以原告將其資金存入亞洲信託公司及中聯信託公司，並取得存款利息
  ，有扣繳憑單影本附原處分卷可稽，亦為原告所不爭，至其以該存單為擔保品，向
  上述兩家公司借款，並支付利息，係屬另一交易行為，不影響存款所產生之利息所
  得。稅法只就申報購屋借款利息扣除額時，應先減除其儲蓄投資特別扣除額後淨額
  始得申報，並無利息所得應扣除向金融機構借款之利息支出，以其淨額歸課綜合所
  得稅之規定，所訴核無足採，遂駁回其訴願，原告不服，向行政院提起再訴願，復
  執同一理由駁回之，經核並無不妥，均應予維持，原告主張實際利息所得，應為原
  存款利息減除因借回原部分存款而繳回之質借利息後之餘額乙節，於法無據，不足
  採取。
二關於投資抵減稅額部分：
  (一)按「為鼓勵重要科技事業、重要投資事業及創業投資事業之創立或擴充，依左列
    規定認股或應募記名股票持有時間達二年以上者，得以其取得該股票之價款百分
    之二十限度內，抵減當年度應納營利事業所得稅額或綜合所得稅額；當年度不足
    抵減時，得在以後四年度內抵減之；其投資於創業投資事業者之抵減金額，以不
    超過該事業實際投資科技事業金額占該事業實收資本額比例之金額為限：一個人
    或創業投資事業以外之營利事業，原始認股或應募政府指定之重要科技事業及重
    要投資計畫，其因創立或擴充而發行之記名股票。二個人或營利事業原始認股或
    應募創業投資事業因創立或擴充而發行之記名股票。前項投資抵減，其每一年度
    得抵減總額，以不超過該個人或事業當年度應納綜合所得稅額或營利事業所得稅
    額百分之五十為限。但最後年度抵減金額，不在此限。第一項重要科技事業、重
    要投資事業及創業投資事業之適用範圍，由行政院定之，並每二年檢討一次。」
    「適用本條例第八條之重要科技事業、重要投資事業及創業投資事業，經中央目
    的事業主管機關核定後，應向事業所在地之稅捐稽徵機關申請准予核發投資抵減
    稅額證明書。前項事業於現行記名股票之第三年度，對於原始認股或應募股東繼
    續持有記名股票二年以上者，應發給投資抵減稅額證明書。股東於申辦稅捐抵減
    之年度，辦理所得稅申報時，應檢附前項證明書向管轄稽徵機關辦理稅捐抵減。
    」分別為行為時促進產業升級條例第八條、同條例施行細則第十八條第一項、第
    二項及第三項所規定。
  (二)原告八十三年度列報持有燁興公司、嘉新公司及萬有公司等股份抵減當年度應納
    稅額一一、九七七元，被告以其未提示相關證明文件供核，乃否准認列。原告以
    燁興公司部分已於八十二年檢附相關證明文件，再檢附三家公司之認股繳款書影
    本，請准予抵減稅額等語，申經復查決定，以經查八十二年度原告係由陳雅莉扶
    養，經被告向申報單位（即被告所屬台北縣分局）查證，原告並未檢附相關證件
    ，被告復以八十七年十二月二十三日北區國稅法第八七○五九○五二號函請原告
    提供燁興公司、嘉新公司及萬有公司等投資抵減證明書供核，並取得原告簽收之
    回執附卷可稽，原告既未依限提示相關資料供核，原核定否准認列，並無不合，
    乃未准變更。原告以其曾應募燁興公司等三家公司現金增資認股，並繼續持有股
    份二年以上，應可依法於五年內扣抵所得稅，其於原申報抵減年度均已檢附相關
    證件，惟被告查核未果，顯係文書保管作業疏失所致等語，訴經財政部訴願決定
    ，以原告雖分別於八十一年間認購燁興公司及萬有公司之股份各一○○、四○四
    元及一三、九八○元，八十二年間認購嘉新麵粉公司股份一三、一○四元，惟既
    未能提示投資抵減稅額證明書，即無法證明其符合前揭行為時促進產業升級條例
    第八條投資抵減之規定，原處分否准抵減系爭稅額，並無不合，遂駁回其訴願，
    經核並無不妥，原處分及原決定均應予以維持。原告不服，向行政院提起再訴願
    ，復執同一理由駁回之。經查，本院依職權向被告函查其所屬台北縣分局、台北
    分局新莊稽徵所於受理原告之女陳雅莉八十二年度及原告八十三年度綜合所得稅
    結算申報時，渠是否檢附燁興公司、嘉新公司及萬有公司發給之投資抵減證明書
    主張抵減稅捐，依被告檢送所屬台北縣分局九十年六月十四日北區國稅北縣徵第
    九○○一四二五八號函稱：「經查陳雅莉君八十二年度申報書僅主張抵減燁興企
    業股份有限公司稅額六十三元，並無其餘兩家公司之資料。」、新莊稽徵所九十
    年七月三日北區國稅新莊徵第九○○○六六三七四○號函稱：「查本轄納稅義務
    人甲○○君八十三年綜合所得稅結算申報時因無檢附燁興企業股份有限公司投資
    抵減餘額證明書及嘉新麵粉股份有限公司、萬有紙業股份有限公司投資抵減證明
    書供核，故無法認列投資抵減稅額。」等語，有上開函影本附卷可按。從而原告
    主張其所有投資證明文件均於申報時檢具齊全，由受理機構簽收完妥，被告辯稱
    原告未提示相關證明文件供核，顯係被告作業疏失所致乙節，尚乏證據證明，尚
    難遽予採信。此外，被告復以八十七年十二月二十三日北區國稅法第八七○五九
    ○五二號函請原告提供燁興公司、嘉新公司及萬有公司等投資抵減證明書供核，
    有上開函及經原告簽收之雙掛號回執附原處分卷可稽。原告既未依限提示相關資
    料供核，原處分否准認列，認事用法，並無不合，一再訴願決定遞予駁回，亦無
    不當，均應予維持。
三從而，原告徒執前詞，主張實際利息所得應為原存款利息減除因借回原部分存款而
  繳回之質借利息後之餘額及其依法繼續持有燁興公司、嘉新麵粉公司、萬有公司等
  股份兩年以上，應依促進產業升級條例規定，得抵減八十三年度應納稅額一一、九
  七七元等理由，聲請撤銷，為無理由，依行政訴訟法第二百三十三條第一項規定，
  不經言詞辯論駁回之。
據上論結，本件原告之訴為無理由，爰依行政訴訟法第二百三十六條、第一百九十五
條第一項後段、第九十八條第三項前段，判決如主文。
中      華      民      國    九十    年      七      月      十六      日
                     臺  北  高  等  行  政  法  院  第  二  庭
                                                 法  官    陳 雅 香
右為正本係照原本作成
本件以本件以訴訟事件所涉及之法律見解具有原則性者為限，始得於本判決送達後二
十日內向本院提出上訴狀並表明上訴理由，如已於本判決宣示後送達前提起上訴者，
應於判決送達後二十日內補具上訴理由（均按他造人數附繕本），且經最高行政法院
許可後方得上訴。
中      華      民      國     九十     年      七      月     十六     日
                                                 書記官    鄭 聚 恩


司法院資訊處製作；財團法人民間司法改革基金會備份。
